臺灣高等法院臺南分院刑事裁定　　　　　　九十一年度交抗字第四六號　　　　Ｇ
　　　抗　告　人　甲　○　○
右列抗告人因聲明異議案件，不服中華民國九十一年三月十五日台灣台南地方法院交
通法庭裁定（九十年度交聲字第一九一號，處分案號：交通部公路局嘉義區監理所台
南監理站南監五字第裁七四—Ｕ00000000號），提起抗告，本院裁定如左：
    主      文
抗告駁回。
    理      由
一、抗告意旨略以：原審裁定僅引敘舉發警員黃國忠證詞，並未勘驗現場，亦未對舉
    發警員所填寫舉發單「警鈴已響，柵欄已放下」等語，是否合乎現場實際狀況，
    做出正確判斷。又當時情況危險，抗告人豈會不知，而以生命作賭注，原審裁定
    顯然忽略抗告人職業警覺性及當時急促性。為此提起抗告求為撤銷原裁定云云。
二、按汽車駕駛人，駕車在鐵路平交道有不遵守看守人員指示，或遮斷器開始放下，
    或警鈴已響、閃燈號誌已顯示，仍強行闖越者，處二千元以上四千元以下罰鍰；
    另並予記違規點數三點，道路交通管理處罰條例第五十四條第一款、第六十三條
    第一項第三款分別定有明文。經查：
  (一)本件抗告人甲○○係於民國（下同）九十年六月三日下午五時廿分許，駕駛ＰＯ
    ─七八一號計程車，行經台南市○○路○路平交道時，於平交道警鈴響起、閃燈
    號誌已顯示及遮斷器已開始放下後，闖越平交道，經警攔車，並當場告知抗告人
    違規行為，而掣單舉發等情，有內政部警政署鐵路警察局鐵警行字第Ｕ0000
    0000號舉發違反道路交通管理事件通知單在卷可稽（詳原審卷廿九頁），並
    經本件舉發員警黃國忠，於原審調查時到庭陳證：本件是伊告發的，警鈴響起前
    ，伊在取締另一輛車；警鈴響起，伊就抬頭起來看，此時抗告人車子，尚未靠近
    平交道，在停止線前面，抗告人行進至平交道時，始發現遮斷器正在放下來，抗
    告人車子就急速開過。苟事實如抗告人所言，抗告人已開過停止線，伊不會取締
    抗告人等語無訛（詳原審卷十七頁）。而抗告人更坦承有於右開時地，駕駛該輛
    小客車，穿越平交道，為警攔查，並掣單舉發之事實。參酌執勤警員黃國忠，係
    依法執行公務，與抗告人並不相識，素無怨隙，苟非實情，自無須恣意誣攀之理
    ，而且警員執行公務本身，受行政懲處責任監督，到庭具結作證，更以刑罰擔保
    其真實性，警員黃國忠應無甘冒行政懲處及刑法偽證罪責任，而刻意誣陷抗告人
    之必要。因此，警員黃國忠前開證詞，自可信為真實。
  (二)抗告人雖一再辯稱其當時已過停止線，壓到鐵軌時，警鈴始響起，且員警黃國忠
    於本件並未拍照存證云云。惟按法院受理交通異議案件，乃對於交通舉發行政處
    分，審查其是否違法，本質上屬於行政爭訟過程，與普通法院審理刑事案件不同
    。其有關舉證責任，非如刑事案件必須超越任何合理懷疑，始可為有罪判決者之
    嚴格程度；而與民事訴訟相類似，除有特別規定外，基本上，準用民事訴訟法規
    定，由國家機關與人民二造，各自履行其舉證責任，在過程中各自提出證據；若
    窮盡各種證據方法，待證結果仍有不明時，則由客觀舉證責任危險分配原則，決
    定國家機關與人民二造，何人應受敗訴危險，此參酌行政訴訟法第一百卅六條規
    定，準用民事訴訟法第二百七十七條規定自明。查原裁決機關交通部公路局嘉義
    區監理所台南監理站，裁決抗告人甲○○在警鈴已響、閃燈號誌已顯示情形下，
    仍強行闖越平交道違規情事，乃據以開單舉發，有舉發單在卷可憑（詳原審卷廿
    九頁）。而舉發本件違規事件之鐵路警察局第三警務段台南分駐所警員黃國忠，
    就本件如何查獲並舉發之經過，亦於原審調查時，到庭陳證無訛，已如前述。並
    就異議人在平交道「警鈴響起後」，其所駕駛計程車尚未靠近平交道，「仍在停
    止線之前」，抗告人在警鈴已響，仍未停止行進，迨進入平交道後，發現遮斷器
    開始放下，始急速通過等違規情節，均供述明確，且警員黃國忠本身，直接見聞
    抗告人駕駛計程車，在鐵路平交道，遇警鈴已響、閃燈號誌已顯示，仍強行闖越
    之事實經過，對該事實最為明瞭。又經具結以行政及刑事責任擔保其真實性，且
    舉發當時，記載違規人駕駛車輛違規情節，復與事實相符等各項因素，綜合判斷
    ，認定警員黃國忠所供為真，堪以採信。況強行闖越平交道違規過程，僅約數秒
    鐘，稍縱即逝，若能及時拍照，固屬最佳，即可免去爭議；然若不及拍照，此短
    暫事實經過，除由全程目睹警員證明外，顯難有其他佐證，抗告人認無補強證據
    ，即不得採信，要無理由。準此本件抗告人所辯，要屬卸責之詞，委無可採。
  (三)本件抗告人確於右述時地，駕車在鐵路平交道，於警鈴已響、閃燈號誌已顯示情
    形下，仍強行闖越事實，依上所述，既可認定，則移送機關交通部公路局嘉義區
    監理所台南監理站，據此引用前開道路交通管理處罰條例第五十四條第一款、第
    六十三條第一項第三款規定，裁處抗告人罰鍰新台幣九千元，並記違規點數三點
    ，於法並無不當。本院經核原裁定認事用法，均無違誤，抗告意旨猶執前詞，指
    摘原裁定不當，為無理由，應予駁回。
  (四)至抗告人指摘原裁定未依聲請勘驗現場云云。按刑事訴訟法第一百六十三條第一
    項，雖規定當事人「得」聲請調查證據，然當事人該項聲請，對法院並無絕對拘
    束力，此觀諸同法第一百七十二條所定「當事人或辯護人所聲請調查之證據，法
    院認為不必要者，得以裁定駁回之」，可以得知。故法院對當事人聲請調查證據
    ，得依職權裁量有無必要，以決定是否予以調查，非一經聲請，即均應調查。故
    原裁定法院，既認卷存現有證據，已足以判斷抗告人是否有違規事實，而未依抗
    告人聲請至現場勘驗，要無不法可言。抗告人該項指摘，即無可取，併此敘明。
三、據上論斷，應依道路交通管理處罰條例第八十九條，道路交通案件處理辦法第廿
    六條，刑事訴訟法第四百十二條，裁定如主文。
中    華    民    國      九十一      年      五      月      二十八    日
                                  臺灣高等法院臺南分院刑事第一庭
                                      審判長法官  茆    臺    雲
                                            法官  蔡    長    林
                                            法官  董    武    全
右正本證明與原本無異。
不得再抗告。（道路交通案件處理法第廿五條）
                                      法院書記官  黃    全    忠
中    華    民    國      九十一      年      五      月      二十九    日
